臺灣高等法院民事判決　九十一年度上字第五八三號
　　上　訴　人　丙○○
　　被　上訴人　乙○○
　　　　　　　　甲○○
右當事人間請求損害賠償等事件，上訴人對於中華民國九十一年五月二十一日台灣台
北地方法院九十年度訴字第五八二四號第一審判決提起上訴，本院判決如左：
    主    文
上訴駁回。
第二審訴訟費用由上訴人負擔。
    事實及理由
一、上訴人主張：兩造於民國八十七年十二月十四日就其等被繼承人即先母游黃英之
    遺產，協議按游黃英所立遺囑之原則繼承，被上訴人則應給付上訴人新台幣（下
    同）七百萬元，並於同日簽訂協議書，惟協議書僅就五百五十萬元為約定，其餘
    一百五十萬元為節稅之故而未載明。上訴人於當日受領六百萬元，餘款一百萬元
    被上訴人應允於次年給付，惟屆期並未履行，依協議書第五條約定，被上訴人除
    應給付尾款一百萬元外，尚應給付二倍之賠償金等語。爰依協議書之約定求為命
    被上訴人應連帶給付三百萬元及自九十年九月二十六日起至清償日止，按年息百
    分之五計算利息之判決。並上訴聲明：(一)原判決廢棄。(二)被上訴人應連帶給付上
    訴人三百萬元及自九十年九月二十六日起至清償日止，按年息百分之五計算之利
    息。
二、被上訴人則以：被上訴人除已依協議書之約定給付上訴人五百五十萬元外，另應
    上訴人之要求多給付上訴人五十萬元，共給付六百萬元，已依協議書之約定履行
    完畢，被上訴人並未允諾再給付上訴人一百萬元等語，資為抗辯。並答辯聲明：
    上訴駁回。
三、經查，兩造及訴外人游淑美、黃游貴美之被繼承人游黃英生前於八十一年七月二
    十八日在台灣台北地方法院公證處預立遺囑，就其所有坐落台北市○○街四一三
    巷十一號房屋及其基地北投區○○段○○段七地號土地（面積一七五五平方公尺
    ，持分一萬分之二三三），暨北投區○○段○○段二二七號土地（面積七０五五
    平方公尺），指示由被上訴人繼承，再由被上訴人給付上訴人及訴外人游淑美、
    黃游貴美每人五百萬元，惟該遺囑就游黃英其他財產即坐落台北市北投區、台北
    縣鶯歌鎮、桃園縣八德市等三十三筆土地，及存款、股票等，則未作任何交待。
    被上訴人於游黃英死亡後，就上開三筆不動產辦妥繼承登記，上訴人及訴外人游
    淑美、黃游貴美以其等繼承權被侵害為由，於八十七年七月三十一日提起回復繼
    承權之訴（即台灣台北地方法院八十七年家重訴字第一一號）。八十七年十二月
    十四日兩造及訴外人游淑美簽訂協議書，約定：「立協議書人：即游黃英之繼承
    人，甲○○（即被上訴人，下稱甲方）、乙○○（即被上訴人，下稱乙方）、丙
    ○○（即上訴人，下稱丙方）、游淑美（即訴外人，下稱丁方），茲就先母游黃
    英之遺產分配，按照其生前所寫遺囑之內容及原則（即台北地方法院公證處八十
    一年度認字第六六七八號之認證書及遺囑）達成共識，並約定協議條款如後，共
    資遵循：一甲、乙、丙、丁就先母游黃英之所有遺產分配，願按其生前所寫遺囑
    之內容及原則，依繼承分割協議書來繼承遺產，並為遺產之分配及配合辦理繼承
    登記。二除前條之繼承協議外，為達補償及照顧丙、丁方之生活起見，甲、乙方
    同意以其自身之財產另行給付丙方丙○○新台幣（下同）伍佰伍拾萬元（含原遺
    囑內容所示之伍佰萬元），游淑美伍佰伍拾萬元（含原遺囑內容所示之伍佰萬元
    ）。三甲、乙方同意於簽訂本協議書之同時，給付丙方台支本票肆佰伍拾萬元，
    給付丁方台支本票伍佰萬元，其餘尾款壹佰萬元（丙方之尾款）及伍拾萬元（丁
    方之尾款）則待甲、乙方依第五條之方案內容辦理。丙、丁方於簽訂本件協議書
    並取得前開款項之同時，則同意具狀撤回現繫屬於台灣台北地方法院八十七年家
    重訴字第十一號之民事案件，以維雙方之圓滿解決。四丙、丁方保證於日後辦理
    繼承登記之過程中，必定無條件隨時配合提供一切所需之證章資料以供辦理繼承
    登記（丙、丁方需在甲、乙方通知補具證件資料後三日內備齊），絕不任意藉故
    推托或遲延，如因可歸責於丙、丁方之事由致有違背，則甲、乙方可不必再行支
    付其餘未付之款項，並同意按其等已收金額之二倍給付予甲、乙方作為違約之損
    害賠償金，絕無異議。五丙、丁方須盡力說服黃游貴美接受目前所簽訂之協議方
    案，．．．倘因黃游貴美最終仍無法接受現行所簽訂之協議方案，致游黃英如附
    表所示尚未辦理繼承登記之遺產需按各繼承人五分之一應繼分或十分之一特留分
    之比例辦理繼承登記時，丙、丁方保證其所取得各五分之一應繼分或十之一特留
    分比例之不動產需返還移轉過戶登記回甲、乙方之名下，絕無異議。．．．．自
    本協議書簽訂一年後，倘丙、丁方就上開五分之一應繼分或十分之一特留分比例
    之不動產返還過戶移轉登記不論任何原因尚未辦理完畢，甲、乙方仍應交付尾款
    一百萬元予丙方及五十萬予丁方，倘甲、乙方違反上開約定而不交付尾款一百萬
    元予丙方及五十萬元予丁方時，則甲、乙方願給付各該尾款之二倍計算之損害賠
　　償金予丙、丁方．．．」，被上訴人並於簽訂協議當日交付面額共六百萬元之支
　　票五紙予上訴人，該五紙支票業已兌現等事實，為兩造所不爭執（見原審卷二七
　　頁，本院卷一二三、一二四頁），並有台灣台北地方法院八十一年度認字第六六
　　七八號認證書、遺囑、遺產明細表、起訴狀、台灣台北地方法院八十七年家重訴
　　字第十一號通知書、協議書、支票、土地登記簿謄本等為證（見本院卷四二─一
　　一七頁），堪信為真實。
四、次查，依協議書之約定，被上訴人應給付上訴人五百五十萬元，簽約當時給付四
    百五十萬元，尾款一百萬元，待上訴人完成協議書第五條之條件時給付，惟因上
    訴人之要求，於簽約當日已全部給付完畢，業據證人即協議書之見證人劉立鳳律
    師於原審到庭證稱：「八十七年十二月十四日兩造與游淑美共四人在我辦公室簽
    訂協議書，協議書中，原告（即上訴人）及游淑美可以各得五百五十萬元，但其
    母遺囑是只給每個女兒五百萬元，遺產都歸被告（即被上訴人）二人，被告（即
    被上訴人）支付原告的當天是四百五十萬元台支本票，另外又給原告一百五十萬
    元的台支本票，已完全依照協議書來執行，當時游貴美與被告另有民事訴訟，原
    告說可以幫忙處理，為了請擺平游貴美的事，所以多給原告五十萬元共給原告六
    百萬元，而且當天都是原告自己簽收，游貴美的是在另案訴訟中。尾款已經提前
    付清了，本件訴訟是沒有理由。」「被告已經照協議書付清．．」等語（見原審
    卷二七、二八頁）；復於本院審理時證稱：「協議書裡面寫被上訴人各給付游淑
    美、丙○○五百五十萬元，含原游黃英公證遺囑之五百萬元，協議書已寫定，游
    淑美希望尾款部分先拿五十萬元，只保留尾款五十萬元，協議書寫妥後，游淑美
    已經先走，丙○○要求馬上拿到尾款一百萬元，並要求多拿五十萬元，故被上訴
    人當天再給一百五十萬元，共六百萬元，被上訴人對丙○○部分已經完全依協議
    書條件履行完畢。．．．另外本（支之誤）票票號0000000、00000
    00未記載受款人，係應丙○○的要求，．．」「兩造來寫協議書時，當事人之
    間已經有所協議，去我那邊談的時候，條件大約都談妥，且被上訴人當天帶了很
    多台支本票在身上。」等語明確（見本院卷一三八、一三九頁），是依協議書之
    約定，被上訴人應給付上訴人五百五十萬元，而上訴人亦自承已收受六百萬元，
    則被上訴人已依約履行完畢，堪以認定。
五、上訴人雖主張：被上訴人依約應給付伊七百萬元，八十七年十二月十四日簽訂協
    議書當日伊所收受之六百萬元中，僅四百五十萬元係被上訴人依協議書所為之給
    付，一百五十萬元為被上訴人另外之給付，與協議書無關云云。然此為被上訴人
    所否認，上訴人又無法舉證證明之，且與證人劉立鳳律師前開所述不符，自不足
    採信。至面額一百萬元、五十萬元，票號0000000、0000000之二
    紙支票雖未記載受款人，惟此係應上訴人之要求所致，亦據證人劉立鳳律師證述
    ：「另外本票票號0000000、0000000未記載受款人，係應丙○○
    的要求」「那是應受款人丙○○的要求，他表示另有用途」等語在卷，故上訴人
    主張四百五十萬元部分之支票有記載受款人，而一百五十萬元部分之支票未記載
    受款人，足證該一百五十萬元與協議書無關云云，亦無足採。
六、綜上所述，上訴人依協議書之約定，請求被上訴人給付三百萬元及自九十年九月
    二十六日起至清償日止，按年息百分之五計算之利息，為無理由，不應准許。原
    審為上訴人敗訴之判決，並無不合。上訴意旨指摘原判決不當，求予廢棄改判，
    為無理由，應予駁回。
七、兩造其餘之攻擊、防禦方法與判決結果無涉，爰無一一論述之必要，併此敘明。
八、據上論結，本件上訴為無理由，依民事訴訟法第四百四十九條第一項、第七十八
    條，判決如主文。
中　　　華　　　民　　　國　　九十一　　年　　　十　　　月　　  八  　　日
　　　　　　　　　　　　　　　　　民事第十四庭
　　　　　　　　　　　　　　　　　　　審判長法　官　張　劍　男
　　　　　　　　　　　　　　　　　　　　　　法　官　彭　昭　芬
　　　　　　　　　　　　　　　　　　　　　　法　官　蔡　芳　齡
右正本係照原本作成。
如不服本判決，應於收受送達後二十日內向本院提出上訴書狀，其未表明上訴理由者
，應於提出上訴後二十日內向本院補提理由書狀（均須按他造當事人之人數附繕本）
上訴時應提出委任律師或具有律師資格之人之委任狀；委任有律師資格者，另應附具
律師及格證書及釋明委任人與受任人有民事訴訟法第四百六十六條之一第一項但書或
第二項（詳附註）所定關係之釋明文書影本。
中　　　華　　　民　　　國　　九十一　　年　　　 十 　　月　　　八　　　日
　　　　　　　　　　　　　　　　　　　　　　書記官　蔡　錦　輝
附註：
民事訴訟法第四百六十六條之一（第一項、第二項）：
對於第二審判決上訴，上訴人應委任律師為訴訟代理人。但上訴人或其法定代理人具
有律師資格者，不在此限。
上訴人之配偶、三親等內之血親、二親等內之姻親，或上訴人為法人、中央或地方機
關時，其所屬專任人員具有律師資格並經法院認為適當者，亦得為第三審訴訟代理人
。
